臺灣桃園地方法院民事簡易判決
111年度桃簡字第229號
原      告  楊家育
被      告  蔡文星
訴訟代理人  蔡明碩

上列當事人間因被告所涉過失傷害案件，原告提起刑事附帶民事
訴訟請求損害賠償，經本院刑事庭於民國110 年9 月29日以110
年度桃交簡附民字第155號裁定移送前來，本院於民國111 年5 
月20日言詞辯論終結，判決如下：
    主    文
被告應給付原告新臺幣肆萬肆仟柒佰貳拾元，及自民國一百一十
年八月二十五日起至清償日止，按週年利率百分之五計算之利息
。
原告其餘之訴駁回。
訴訟費用由被告負擔十分之七，餘由原告負擔。 
本判決原告勝訴部分得假執行。
    事實及理由
一、原告主張：被告於民國109 年7 月5 日下午5 時42分許，駕
    駛車牌號碼00 -0000號自用小客車，自桃園市○○區○○○街000
     號前之無名巷左轉吉安一街往大興西路3 段方向時，原應
    注意其為支線道車，行經上開無號誌之交岔路口應暫停讓幹
    線道車先行，而以當時情況，並無任何不能注意之情形，竟
    疏未注意及此即貿然左轉駛入吉安一街，適有原告騎乘車牌
    號碼000- 0000 號普通重型機車（下稱系爭機車)，沿吉安
    一街往正光路方向直行駛至上開路口，亦未減速慢行，兩車
    因而發生碰撞，致原告人車倒地並因此右上胸壁挫傷、右手
    擦挫傷、雙膝擦傷及右下肢挫擦傷等傷害。而系爭機車修復
    費用新臺幣（下同）42,950元（均為零件），原告因此受有
    醫療費用1,845 元及工資損失18,445元之損害，且受有精神
    上之痛苦，被告應給付精神慰撫金10萬元。為此，爰依侵權
    行為之法律關係請求被告賠償損害等語。並聲明：被告應給
    付原告164,255 元，及自刑事附帶民事訴訟起訴狀繕本送達
    翌日起至清償日止，按週年利率5%計算之利息。
二、被告則以：
　  對醫療費用不爭執；然診斷證明沒有說原告不能工作，請原
    告提出證據；又系爭機車修理費用過高，修理的項目與當日
    拍照受損部位對不起來等語。並聲明：原告之訴駁回。
三、本件就原告主張之事實及被告因前開不法行為，業經本院刑
    事庭以110 年度桃交簡字第1617號判決被告犯過失傷害罪，
    處拘役30日等情，有刑事判決書在卷可參（見本院卷第4 至
    6 頁），復經本院依職權調閱前開刑事全案卷證查核無訛。
　　且為被告所不爭執，自堪信原告之主張為真實可採。
四、得心證之理由：
  ㈠按「行車速度，依速限標誌或標線之規定，無速限標誌或標
    線者，應依下列規定：⒉行經設有彎道、坡路、狹路、狹橋
    、隧道、學校、醫院標誌之路段、道路施工路段、泥濘或積
    水道路、無號誌之交岔路口及其他人車擁擠處所，或因雨霧
    致視線不清或道路發生臨時障礙，均應減速慢行，作隨時停
    車之準備。」、「汽車行駛時，駕駛人應注意車前狀況及兩
    車並行之間隔，並隨時採取必要之安全措施，不得在道路上
    蛇行，或以其他危險方式駕車。」，「汽車行駛至交岔路口
    ，其行進、轉彎，應依下列規定：……⒉行至無號誌或號誌故
    障而無交通指揮人員指揮之交岔路口，支線道車應暫停讓幹
    線道車先行。未設標誌、標線或號誌劃分幹、支線道者，少
    線道車應暫停讓多線道車先行；車道數相同時，轉彎車應暫
    停讓直行車先行；同為直行車或轉彎車者，左方車應暫停讓
    右方車先行。但在交通壅塞時，應於停止線前暫停與他方雙
    向車輛互為禮讓，交互輪流行駛。」，道路交通安全規則第
    93條第1 項第2 款、第94條第3 項、第102條第1 項第2 款
    分別定有明文。再按「停車再開標誌，用以告示車輛駕駛人
    必須停車觀察，認為安全時，方得再開。設於安全停車視距
    不足之交岔道路次要道路口。」，「『停』標字，用以指示車
    輛至此必須停車再開。視需要設於停止線將近之處，本標字
    與第五十八條『停車再開』標誌得同時設置或擇一設置」，道
    路交通標誌標線號誌設置規則第58條第1 項、第177 條第1 
    項分別定有明文。
　㈡經查，本件事故發生時為晴天，晨或暮光、柏油路面、乾燥
    無缺陷、無障礙物等情，有道路交通事故調查報告表㈠及現
    場照片附卷可稽（見台灣桃園地方檢察署110年度偵字第747
    8號卷第25頁，下稱偵字卷），足見依事故發生時現場狀況
    及客觀條件，兩造並無不能注意之情事。而被告駕車自桃園
    市○○區○○○街000 號前之無名巷左轉吉安一街往大興西路3 
    段方向時前進，行經肇事地之無號誌交岔路口，被告行向設
    有明顯之「停」」標字（見偵字卷第23頁），其行駛之道路
    為支線道，依上開規定自應暫停讓幹線道之原告所騎乘機車
    先行，然被告竟疏未禮讓幹線道即原告機車優先通行，致發
    生本件事故，足認被告確有過失甚明。又查，原告騎乘機車
    行經肇事地點之無號誌交岔路口時，亦應減速慢行作隨時停
    車之準備，然原告未注意車前狀況並減速慢行，致與被告車
    輛發生擦撞，堪認原告就本件事故之發生亦有過失，惟被告
    之過失責任並不因此而解免。準此，原告本於侵權行為之法
    律關係請求被告賠償損害，自屬有據。
　㈢次按因故意或過失，不法侵害他人之權利者，負損害賠償責
    任；不法侵害他人之身體或健康者，對於被害人因此喪失或
    減少勞動能力，或增加生活上之需要時，應負損害賠償責任
    ；不法侵害他人之身體、健康……者，被害人雖非財產上之
    損害，亦得請求賠償相當之金額，民法第184 條第1 項前段
    、第193 條第1 項及第195 條第1 項前段分別定有明文。被
    告既經認定須負侵權行為損害賠償責任，原告自得依上開規
    定請求其賠償。茲就原告主張之各項損害數額審酌如下：
  ⒈醫療費用部分：　　
　　原告主張其因被告之過失行為而致原告受有右上胸壁挫傷、
    右手擦挫傷、雙膝擦傷及右下肢挫擦傷等傷害，並支出醫療
    費用1,845 元乙節，業據其提出衛生福利部桃園醫院暨新屋
    分院之醫療費用收據為證，核屬因本件事故發生而增加之必
    要支出，且為被告所不爭執，是其主張應屬有據。
　⒉工作損失部分：
    原告主張因系爭事故受傷，受有7日不能工作之損失18,445
    元等節，固據其提出工資單為證，衛生福利部桃園醫院診斷
    證明書為證，然審究原告受傷當日之醫療情形，其於109 年
    7 月5 日事故後，曾至衛生福利部桃園醫院急診就醫，傷勢
    為右上胸壁挫傷、右手擦挫傷、雙膝擦傷及右下挫傷併擦傷
    ，該院建議宜休養觀察及追蹤治療，此有診斷證明書可參（
    見偵字卷第35頁），則以原告傷勢及就診情形，實難認其因
    本件事故而有7日無法工作之情，此外，原告復未能提出其
    他有利證據，其此部分之請求尚難認為有據，自非可取。
　⒊系爭機車修復費用部分：
  ①按物被毀損時，被害人除得依民法第196 條請求賠償外，並
    不排除民法第213 條至第215 條之適用。依民法第196 條請
    求賠償物被毀損所減少之價額，得以修復費用為估定之標準
    ，但以必要者為限（例如：修理材料以新品換舊品，應予折
    舊）。查系爭機車修復費用為42,950元（均為零件），有正
    陽機車行出具之估價單在卷為憑，而該修復費用中零件部分
    既係以新品更換舊品，則應扣除折舊後計算其損害。復依行
    政院財政部發布之「固定資產耐用年數表」規定，機械腳踏
    車之耐用年數為3 年，並依同部訂定之「固定資產折舊率表
    」規定，耐用年數3 年依定率遞減法之折舊率為千分之536 
    ，其最後1 年之折舊額，加歷年折舊累計額，其總和不得超
    過該資產成本原額10分之9 。查系爭機車係109年4 月出廠
    ，有系爭機車行車執照1紙在卷可稽（見本院卷第13頁），
    至本件事故發生之109 年7 月5 日，系爭機車之實際使用年
    數為4個月，是原告得請求被告賠償之範圍，應以35,276 元
    為限【42,950元－（42,950元×0.536×4/12)＝35,276元】，逾
    此部分，為無理由，不應准許。
　②至被告雖辯稱系爭機車維修費用過高等語。惟查，系爭機車
    維修項目多集中於系爭機車前車頭及右側部位乙節，有系爭
    機車維修費用估價單可佐（見本院卷第13-2、13-3頁），又
    系爭機車於系爭事故發生時，係前車頭撞擊被告車輛，且右
    側車身遭撞擊倒地一事，有道路交通事故詢問筆錄、道路交
    通事故調查表㈡及現場照片附卷可查（見偵字卷第17、27頁
    、第37至45頁），是系爭機車維修部位核與系爭機車遭撞擊
    受損部位相符。再查，依上開估價單所載，系爭機車係於10
    9年7月7日送修，則系爭機車送修時點與系爭事故發生時點
    顯為密接，堪認係為維修因系爭事故造成之車損，洵堪認定
    原告所支出維修費用均屬合理且必要之費用。被告復未提出
    何證據可證維修費用有何過高而不合理之處，是被告此部分
    所辯，自無可採。
　⒋精神慰撫金部分：
　　末按精神慰撫金之多寡，應斟酌雙方之身分、地位、資力與
    加害程度，及其他各種情形核定相當數額，該金額是否相當
    ，自應依實際加害情形與被害人所受之痛苦及雙方之身分、
    地位、經濟狀況等關係定之（最高法院51年台上字第223號
    判決意旨參照）。本院審酌原告因本件侵權行為受有前揭傷
    害，精神自受有相當之痛苦，原告自得請求被告賠償精神慰
    撫金。又兩造之所得及財產情形則有渠等個人稅務電子閘門
    財產所得調件明細表附本院個資卷可參，本院審酌兩造之財
    產所得狀況、身分、地位、教育程度，暨被告過失程度、造
    成損害程度等一切情狀，認原告得請求之精神慰撫金，應以
    3萬元為適當，逾此數額之請求，為無理由，應予駁回。
　㈤從而，原告因本件車禍所受之損害合計為6萬7,121元（醫療
    費1,845 元＋系爭機車修復費用35,276元＋精神慰撫金3萬元＝
    6萬7,121元）。
五、惟按「損害之發生或擴大，被害人與有過失者，法院得減輕
    賠償金額，或免除之。」，「前2 項之規定，於被害人之代
    理人或使用人與有過失者，準用之。」，民法第217 條第1 
    、3項定有明文。此項規定之目的，在謀求加害人與被害人
    間之公平，故在裁判上法院得以職權減輕或免除之（見最高
    法院85年台上字第1756號判例要旨）。經查，原告就本件事
    故亦有過失已如前述，本院審酌本件事故發生緣由、路權歸
    屬情形等一切情狀，認被告應負擔70 %之過失責任，原告則
    應負擔30%之過失責任，是依前開規定，減輕被告之賠償金
    額後為46,985元（67,121元×70% ＝46,985 元，元以下四捨
    五入】。逾此範圍之請求則不應准許。
六、末按被保險汽車發生汽車交通事故，受益人得在本法規定之
    保險金額內，直接向保險人請求保險金；保險人依本法規定
    給付之保險金，視為加害人或被保險人損害賠償金額之一部
    分，加害人或被保險人受賠償請求時，得扣除之，強制汽車
    責任保險法第28條及第30條分別定有明文。經查原告因系爭
    事故已依強制汽車責任保險法之規定，請領強制保險金額2,
     265元等情，有南山產物保險理賠明細表附卷可參（見附民
    卷第32頁），依上開規定，自應由本件請求損害賠償金額中
    扣除，經扣除後，原告得請求之金額為44,720 元（46,985
    元－2,265 元＝44,720 元）。
七、綜上所述，原告依侵權行為之法律關係，請求被告應給付原
    告4萬4,720元，及自刑事附帶民事訴訟起訴狀繕本送達被告
    （見附民卷第9 頁）之翌日即110年8月25日起至清償日止，
    按週年利率5%計算之利息，為有理由，應予准許。逾此範圍
    之請求，為無理由，應予駁回。
八、本件係就民事訴訟法第427 條第1 項適用簡易程序所為被告
    敗訴之判決，爰依同法第389 條第1 項第3 款之規定，依職
    權宣告假執行。
九、本件事證已臻明確，兩造其餘攻擊防禦方法及所提證據，核
    與判決之結果不生影響，爰不一一論列，併此敘明。
十、訴訟費用負擔之依據：民事訴訟法第79條。 
　　
中    華    民    國   111    年    5     月    31    日
                  桃園簡易庭  法  官  汪智陽
以上正本係照原本作成。
如不服本判決，應於送達後20日內，向本院提出上訴狀並表明上
訴理由，如於本判決宣示後送達前提起上訴者，應於判決送達後
20日內補提上訴理由書（須附繕本）。
如委任律師提起上訴者，應一併繳納上訴審裁判費。
中    華    民    國   111    年    5     月    31    日
                              書記官  陳家蓁